【裁判字號】    99,易,23
【裁判日期】    990226
【裁判案由】    詐欺
【裁判全文】
臺灣士林地方法院刑事判決                99年度易字第23號
公  訴  人  臺灣士林地方法院檢察署檢察官
被      告  戊○○
上列被告因詐欺案件，經檢察官提起公訴（98年度偵緝字第946
號、98年度偵字第10735 號）暨移請併案審理（臺灣宜蘭地方法
院檢察署98年度偵字第4072號），被告於準備程序就被訴及移請
併案審理之事實均為有罪之陳述，經本院合議庭裁定由受命法官
獨任依簡式審判程序審理，並判決如下：
    主  文
戊○○犯幫助詐欺取財罪，處有期徒刑月，如易科罰金，以新
臺幣壹仟元折算壹日。
    事  實
一、戊○○依其社會生活之通常經驗，當可預見交付金融機構之
    存摺、提款卡及密碼等帳戶資料予不明人士使用雖無必引發
    他人萌生犯罪之確信，但仍以縱若有人持以犯罪亦不違反其
    本意，而基於幫助他人詐欺取財之犯意，於民國98年4 月1
    至2 日間某時許，在臺北縣汐止市○○路○ 段處，將其在中
    華郵政股份有限公司內湖西湖郵局（下稱西湖郵局）所開設
    之第00000000000000000 號帳戶之提款卡、密碼等帳戶資料
    交予某姓名年籍不詳之人，供所屬之詐欺集團成員使用。嗣
    該詐欺集團成員取得戊○○前揭西湖郵局之帳戶資料後，即
    基於意圖為自己不法所有之犯意，先於98年4 月7 日上午11
    時許，撥打電話向丁○○佯稱：因鴿子遺失，須匯款新臺幣
    （下同）2,500 元始能取回，使丁○○誤信為真陷於錯誤，
    依照指示於同日12時25分許，匯款2,500 元至戊○○前揭西
    湖郵局帳戶內。嗣該詐欺集團成員又於98年4 月7 日12 時
    許，以電話向乙○○謊稱：因所養2 隻賽鴿遺失，須匯款5,
    000 元才能取回，致乙○○陷於錯誤，於同日12時22分許，
    在宜蘭縣羅東鎮○○路○ 段109 號之羅東鎮農會總部自動櫃
    員機處，轉帳5,000 元至戊○○前揭西湖郵局帳戶內。另該
    詐欺集團成員復於98年4 月7 日12時許，以電話向丙○○佯
    稱：其鴿子被網住，要匯款7,500 元才會取回，致丙○○陷
    於錯誤，於同日12時37分許，在宜蘭縣羅東鎮○○○路102
    號南門郵局處，匯款2,500 元至戊○○前開西湖郵局帳戶內
    。嗣乙○○、丙○○、丁○○發覺有異，經報警處理，始循
    線查獲上情。
二、案經臺北市政府警察局內湖分局、臺北縣政府警察局汐止分
    局報請臺灣士林地方法院檢察署檢察官偵查後起訴暨臺灣宜
    蘭地方法院檢察署移請併案審理。
    理  由
一、上開事實，業據被告於戊○○於本院審理時均已坦承不諱（
    見本院卷第18頁），核與被害人乙○○、丙○○、丁○○於
    警詢及偵查中所指述之被害及匯款情節大致相符（分見甲○
    偵10735 卷第9 至10頁、甲○偵10735 卷第12至13頁、宜檢
    偵4072卷第7 至8 頁、礁溪分局卷第5 至7 頁），並有被告
    戊○○所有之前揭西湖郵局帳戶開戶資料、交易明細、被害
    人乙○○、丙○○、丁○○之轉帳、匯款之收據等在卷可證
    （分見甲○偵8032卷第6 至7 頁、第18頁、甲○偵10735 卷
    第30頁、礁溪分局卷第8 頁），足認被告前開自白與事實相
    符，堪以採信。本件事證明確，被告犯行堪以認定，應依法
    論科。
二、按刑法上之幫助犯，係對於犯罪與正犯有共同之認識，而以
    幫助之意思，對於正犯資以助力，而未參與實施犯罪之行為
    者而言。是以，如未參與實施犯罪構成要件之行為，且係出
    於幫助之意思提供助力，即屬幫助犯，而非共同正犯。是核
    被告戊○○所為，係犯刑法第30條第1 項、第339 條第1 項
    之幫助詐欺取財罪。另被告係對正犯資以助力而未參與犯罪
    行為之實施，應依刑法第30條第2 項減輕其刑。又被告提供
    前開西湖郵局帳戶資料之行為，使該詐欺集團成員對被害人
    乙○○、丙○○、丁○○施以詐術，並使其等交付財物，係
    一行為侵害數法益，同時觸犯3 幫助詐欺取財罪，為想像競
    合犯，應依刑法第55條前段規定，從一幫助詐欺取財罪處斷
    。原公訴意旨雖僅就被害人乙○○、丙○○部分之犯罪事實
    提起公訴，惟被害人丁○○之部分與前揭經起訴部分之犯罪
    事實，有想像競合犯之裁判上一罪關係，復據臺灣宜蘭地方
    法院檢察署於98年11月11日以宜檢欽繩98偵4072字第16525
    號函移請併案審理，本院自得併予審究，附此敘明。爰審酌
    被告犯罪之動機、目的、手段、生活狀況及其提供金融機構
    之帳戶供詐欺集團詐騙他人財物，危害社會正常交易安全，
    增加被害人尋求救濟之困難，並使犯罪之追查趨於複雜、被
    害人求償無門及被告於本院審理時終能坦承犯行等一切情狀
    ，爰量處如主文所示之刑，並諭知易科罰金之折算標準，以
    示警懲。
據上論結，應依刑事訴訟法第273 條之1 第1 項、第299 條第1
項前段，刑法第30條第1 項、第2 項、第339 條第1 項、第55條
前段、第41條第1 項前段，刑法施行法第1 條之1 第1 項、第2
項前段，判決如主文。
本案經檢察官黃育仁到庭執行職務。
中    華    民    國    99    年    2     月    26    日
                  刑事第四庭法  官  莊明達
以上正本證明與原本無異。
如不服本判決應於收受判決後10日內向本院提出上訴書狀，並應
應敘述具體理由。其未敘述上訴理由者，應於上訴期間屆滿後20
日內向本院補提理由書 (均須按他造當事人之人數附繕本)「切
勿逕送上級法院」。
                            書記官  劉欣怡
中    華    民    國    99    年    2     月    26    日
附錄本件論罪科刑依據法條全文：
刑法第339條第1項：
意圖為自己或第三人不法之所有，以詐術使人將本人或第三人之
物交付者，處五年以下有期徒刑、拘役或科或併科一千元以下罰
金。

司法院資訊處製作；財團法人民間司法改革基金會備份。
